臺灣宜蘭地方法院民事裁定　　　　　　　100年度輔宣字第9號
聲　請　人　林秀鳳
上列聲請人聲請輔助宣告事件，本院裁定如下：
    主  文
宣告林甲申（男，民國○○○年○月○○○日生，身分證統一編
號：Ｚ000000000，住宜蘭縣宜蘭市○○里○○路一六一號）為受
輔助宣告之人。
選定林秀鳳（女，民國○○○年○月○○日生，身分證統一編號
：Ｚ000000000）為受輔助宣告之人林甲申男，民國○○○年○月
○○○日生，身分證統一編號：Ｚ000000000，住宜蘭縣宜蘭市○
○里○○路一六一號）之輔助人。
聲請程序費用新臺幣壹仟元由受輔助宣告之人負擔。
    理  由
一、聲請意旨略以：應受輔助宣告之人林甲申（男，民國○○○
    年○月○○○日生，身分證統一編號：Ｚ000000000，住宜蘭
    縣宜蘭市○○里○○路一六一號）為輕度失智症患者，致為
    意思表示或受意思表示及辨識其意思表示效果之能力，顯有
    不足。聲請人林秀鳳為應受輔助宣告之人林甲申之女，爰依
    民法第十五條之一第一項聲請准予宣告林甲申為受輔助宣告
    之人，且為維護應受輔助宣告之人之各項權益，爰請併予選
    定聲請人林秀鳳擔任應受輔助宣告之人林甲申之輔助人。並
    提出戶籍謄本、平和身心診所醫療紀錄及應受輔助宣告之人
    林甲申之中華民國身心障礙手冊等件在卷為證。
二、按對於因精神障礙或其他心智缺陷，致為意思表示或受意思
    表示，或辨識其意思表示效果之能力，顯有不足者，法院得
    因本人、配偶、四親等內之親屬、最近一年有同居事實之其
    他親屬、檢察官、主管機關或社會福利機構之聲請，為輔助
    之宣告。民法第十五條之一第一項定有明文。
三、本院審驗應受輔助宣告之人林甲申之心神狀況，並採用國立
    陽明大學附設醫院於民國一百年十二月十三日以陽大附醫精
    字第一０００００九八七一號函覆，由精神科主治醫師李明
    儀製作之精神鑑定報告書所載：(一)應受輔助宣告之人林甲申
    有糖尿病、高血壓病史且自九十六年間起，便常抱怨頭暈、
    頭痛及失眠，亦因記憶力退化而出現重複吃藥、購買相同生
    活用品及容易迷路等情，行走須依賴拐杖，但步態不穩易跌
    倒，就醫治療效果並不顯著，一百年二月十四日鑑定為輕度
    失智症並領有殘障手冊；(二)應受輔助宣告之人於一百年十一
    月二十八日鑑定時意識清楚，情緒穩定，態度合作，表情略
    顯呆滯，注意力略不集中，無明顯思考流程障礙，但有短期
    記憶力困難，否認幻覺、妄想或輕生意念，睡眠及食慾正常
    ；(三)應受輔助宣助告之人之語言簡短切題，清晰可辨，溝通
    表達能力無明顯困難，理解力尚可，反應速度慢而思考內容
    貧乏，可回答姓名及辨識家屬，但記憶力嚴重減退，回憶最
    近或過去之生活事件明顯困難，時、地之定向力及訊息保存
    能力顯著退化，面對問題時，解決能力之分析類似性和差異
    性有嚴重障礙，社會價值之通常判斷力已受影響；(四)應受輔
    助宣告之人之生活功能為中度障礙，日常生活無法獨立處理
    ，除可自行進食，其餘例如沐浴、如廁、穿衣、衛生及個人
    事務之料理均須他人協助；(五)應受輔助宣告之人於一百年十
    一月二十八日進行之血液及生化檢查顯示血糖略低，腦部電
    腦斷層檢查顯示兩側基底核及腦室旁白質有許多細小之低密
    度顯影，疑為小洞性缺血性腦病變，診斷為失智症，整體評
    估應受輔助宣告之人之精神狀態因心智缺陷致為意思表示或
    受意思表示，及辨識其意思表示效果之能力，顯有不足等情
    ，認應受輔助宣告之人林甲申現因輕度智能不足而為意思表
    示或受意思表示，及辨識其意思表示效果之能力，顯有不足
    ，爰依首揭法條規定，宣告林甲申為受輔助宣告之人。
四、按受輔助宣告之人，應置輔助人。輔助人及有關輔助之職務
    ，準用第一千一百十一條至第一千一百十一條之二之規定，
    民法第一千一百一十三條之一定有明文。再按，法院為監護
    之宣告時，應依職權就配偶、四親等內之親屬、最近一年有
    同居事實之其他親屬、主管機關、社會福利機構或其他適當
    之人選定一人或數人為監護人。法院為前項選定及指定前，
    得命主管機關或社會福利機構進行訪視，提出調查報告及建
    議。監護之聲請人或利害關係人亦得提出相關資料或證據，
    供法院斟酌。法院選定監護人時，應依受監護宣告之人之最
    佳利益，優先考量受監護宣告之人之意見，審酌一切情狀，
    並注意下列事項：(一)受監護宣告之人之身心狀態與生活及財
    產狀況；(二)受監護宣告之人與其配偶、子女或其他共同生活
    之人間之情感狀況；(三)監護人之職業、經歷、意見及其與受
    監護宣告之人之利害關係；(四)法人為監護人時，其事業之種
    類與內容，法人及其代表人與受監護宣告之人之利害關係。
    民法第一千一百十一條、第一千一百十一條之一分別定有明
    文。查聲請人林秀鳳已陳明願擔任應受輔助宣告之人之輔助
    人，本院亦認聲請人為應受輔助宣告之人之女，能就近照顧
    應受輔助宣告之人，是由聲請人擔任受輔助宣告之人之輔助
    人，自當合於受輔助宣告之人之最佳利益。此外，復查亦無
    不宜由聲請人林秀鳳輔助受輔助宣告之人之法定事由，爰依
    法選定聲請人林秀鳳擔任受輔助宣告之人林甲申之輔助人如
    主文。
五、依民事訴訟法第六百二十四條之一第三項、第六百零八條第
    一項，裁定如主文。
中    華    民    國   100    年    12    月    23    日
                  臺灣宜蘭地方法院家事法庭
                      法  官  陳嘉年
以上正本與原本無異。
如不服本裁定關於選定輔助人之部分，應於送達後10日內向本院
提出抗告狀，並繳納抗告費新臺幣壹仟元；其餘關於輔助宣告之
部分，不得抗告。
中    華    民    國   100    年    12    月    23    日
                      書記官  吳慧芳